【裁判字號】    95,財管,7
【裁判日期】    950619
【裁判案由】    指定遺產管理人
【裁判全文】
臺灣宜蘭地方法院民事裁定               95年度財管字第7號
聲  請  人  甲○○○
法定代理人  丙○○
非訟代理人  乙○○
上列聲請人聲請選任遺產管理人事件，本院裁定如下：
    主      文
選任乙○○（女，民國○○年○月○○日生，身分證統一編號：Ｚ0000
00000號，住臺北市北投區○○○路101巷10號）為被繼承人丁○
○（女，民國○○年○月○日生，身分證統一編號：Ｚ000000000號，
生前最後住所：宜蘭縣礁溪鄉○○路31號）之遺產管理人。
程序費用由被繼承人丁○○之遺產負擔。
    理      由
一、按繼承開始時，繼承人有無不明，而無親屬會議或親屬會議
    未於一個月內選定遺產管理人者，利害關係人得聲請法院選
    任遺產管理人；又先順序繼承人均拋棄其繼承權時，由次順
    序之繼承人繼承，其次順序繼承人有無不明或第四順序之繼
    承人均拋棄其繼承權者，準用關於無人承認繼承之規定，民
    法第1178條第2項、第1176條第6項分別定有明文。由是可知
    ，繼承人均拋棄其繼承權者，利害關係人得聲請法院選任遺
    產管理人。
二、本件聲請意旨略以：被繼承人丁○○原名邵美華，自民國56
    年間出家在甲○○○修行，因其已於94年10月31日死亡，而
    其所有法定繼承人邵麗輝、邵輝玉、楊廷輝、楊飛雄、楊雄
    安、顏邵美嬌、楊美鳳等人均拋棄繼承，且經本院准予備查
    在案；因被繼承人生前曾書立遺囑指定「佛光山常住」處理
    其相關遺產，本件聲請人自屬利害關係人，爰聲請選任被繼
    承人丁○○之遺產管理人等語。
三、上開事實，有戶籍謄本2件、本院家事法庭准予備查函7件、
    遺囑、死亡證明書、高雄縣政府寺廟登記證、高雄縣寺廟登
    記表各1件在卷可佐，並經本院依職權調閱94年度繼字第268
    號拋棄繼承事件卷宗查核屬實，聲請人之主張，應堪信為真
    實。故本件繼承開始時，既有繼承人出面拋棄繼承，且法定
    繼承人均拋棄繼承權，其情形應與民法第1176條第6項「第
    四順序之繼承人均拋棄其繼承權者」之構成要件相當，應準
    用無人承認繼承之規定，法院自有依利害關係人之聲請選任
    被繼承人之遺產管理人之必要。
四、本件聲請人為被繼承人出家修行之處，且受被繼承人囑託處
    理相關遺產，自屬利害關係人無疑，故聲請人聲請法院選任
    遺產管理人合於首開法條規定，應予准許。經查，本件非訟
    代理人乙○○法號釋道祥，為被繼承人之同修，已到庭表示
    有意願擔任丁○○之遺產管理人，而本院考量遺產管理人有
    其「法定」之權限與義務，並審酌被繼承人書立遺囑之真意
    ，認由乙○○擔任丁○○之遺產管理人符合被繼承人生前之
    遺願，爰准聲請人所請，選任乙○○為丁○○之遺產管理人
    。
五、依非訟事件法第21條第2項、民事訴訟法第78條，裁定如主
    文。
中    華    民    國    95    年    6     月    19    日
                      臺灣宜蘭地方法院家事法庭
                          法      官    周健忠
以上正本與原本無異。
如不服本裁定，應於裁定送達後10日內向本院提出抗告狀（應附
繕本）。
中    華    民    國    95    年    6     月    22    日
                          書  記  官    吳慧芳


司法院資訊處製作；財團法人民間司法改革基金會備份。
